【裁判字號】    97,上更(一),442
【裁判日期】    971223
【裁判案由】    毒品危害防制條例
【裁判全文】
臺灣高等法院刑事判決             97年度上更(一)字第442號
上  訴  人
即  被  告  甲○○
                    （
選任辯護人  葉鞠萱  律師
上  訴  人
即  被  告  乙○○
選任辯護人  李淵聯  律師
上列上訴人因違反毒品危害防制條例案件，不服臺灣基隆地方法
院96年度訴字第574號，中華民國96年12月27日第一審判決（起
訴案號：臺灣基隆地方法院檢察署96年度偵字第947、948、2742
號），提起上訴，經本院判決後，由最高法院第一次發回更審，
本院判決如下：
    主  文
原判決關於乙○○部分及甲○○販賣毒品暨定其執行刑部分均撤
銷。
乙○○、甲○○共同販賣第一級毒品，乙○○累犯，處有期徒刑
拾陸年；甲○○處有期徒刑拾伍年。
扣案之第一級毒品海洛因淨重零點壹陸公克沒收銷燬之；扣案之
上開毒品外包裝袋壹個重零點貳零公克、犯罪所得新臺幣壹仟元
沒收；未扣案門號0000000000之行動電話機具壹台（含SIM卡）
沒收，如全部或一部不能沒收時，追徵其價額。
    事  實
一、乙○○（綽號「阿凱」）前因違反性自主罪，經臺灣基隆地
    方法院91年度訴字第274號判決有期徒刑1年，上訴後，經本
    院91年度上訴字第3588號判決上訴駁回確定，且其另因撤銷
    假釋執行殘刑有期徒刑2年6月25日，刑期至94年6月19日，
    再接續執行前述之有期徒刑1年刑期，應至95年6月19日執行
    完畢，惟於95年3月27日縮刑期滿執行完畢。甲○○、乙○○均明知海洛因係毒品危害防制條例所規定之第一級毒品，
    依法不得持有、販賣，甲○○、乙○○共同基於意圖營利販
    賣第一級毒品之犯意聯絡，先由乙○○將門號0000000000號
    行動電話交給甲○○作為聯絡販賣海洛因之工具，其後在游
    惠美於96年1月21日0時19分17秒許，以0000000000行動電話
    撥打乙○○使用之0000000000行動電話向乙○○表示要買新
    台幣（下同）1000元之第一級毒品海洛因後，乙○○隨即於
    同日0時19分至21分，3次以0000000000行動電話撥打甲○○
    持用之0000000000行動電話，告知甲○○關於游惠美要購買
    第一級毒品海洛因之事。嗣游惠美於同日15時13分至15分許
    ，再次以0000000000行動電話撥打乙○○使用之0000000000
    行動電話，向乙○○確認交易第一級毒品海洛因之時地，乙○○於電話中告知游惠美15分鐘後在基隆市○○路177號湯
    姆熊遊藝場樓下交易，乙○○即將欲售予游惠美之1包海洛
    因在基隆市○○路基隆女中前交予甲○○，並囑咐甲○○以
    行動電話與游惠美聯絡實際交易之時間及地點。甲○○即於
    同日15時30分許攜該包海洛因騎乘機車至上開湯姆熊遊藝場
    樓下，並於同日15時16分至40分許，2次以0000000000行動
    電話撥打游惠美使用之0000000000行動電話詢問游惠美是否
    已抵達該處，俟游慧美抵達該處後，甲○○即將該包藏在衛
    生紙中之海洛因交給游惠美，游惠美則將1000元購毒價金交
    予甲○○，因甲○○先前騎乘機車至湯姆熊遊藝場途中，警
    方見其行跡可疑，尾隨甲○○，並在湯姆熊遊藝場樓下全程
    目睹甲○○、游惠美交易海洛因之過程後上前盤檢，游惠美
    即將甫購得而持有之海洛因1包（淨重0.16公克）丟棄於地
    ，惟仍被警方所查扣（游惠美持有第一級毒品海洛因部分，
    經臺灣基隆地方法院96年基簡字第300號判決拘役40日確定
    ），警方另扣得甲○○持有1000元紙鈔1張及前述之0000000
    000號行動電話（含ＳＩＭ卡）1具。
二、案經基隆市警察局第二分局報告臺灣基隆地方法院檢察署檢
    察官偵查起訴。
    理  由
一、上訴人即被告甲○○對於上述時、地，將上訴人即被告乙○○交付與其之海洛因1包交付與游惠美而被查獲之事實，自
    承不諱（見本院上訴卷第124頁正、反面），惟否認有前揭
    事實之犯行，辯稱我沒有販賣毒品云云，被告乙○○對於證
    人游惠美有撥打其手機之事實亦不爭執，惟矢口否認有販賣
    第一級毒品之犯行，辯稱游惠美只是打電話來問我有無認識
    賣海洛因的藥頭，我回說不認識及被抓光後，就未再與游惠
    美連絡，至於甲○○，我根本不認識，甲○○與游惠美的毒
    品交易行為與我無關，我沒有販賣海洛因云云。然查被告甲○○對於由被告乙○○交付0000000000行動電話，做為連絡
    之用，由乙○○交付1包海洛因，再由其本人交予游惠美，
    由其向游惠美收取1000元之事實，分別於警詢（見96年度偵
    字第948號偵查卷第7至10頁）、偵訊（見96年度偵字第948
    號偵查卷第35頁）、原審（見原審卷第122至124頁）、本院
    上訴審（見本院上訴卷第124頁正、反面）時供述屬實，核
    與證人游惠美於警詢（見96年度偵字第948號偵查卷第12至1
    4頁）、偵查（見96年度偵字第948號偵查卷第33至34頁）、
    原審（見原審卷第128至129頁）及本院上訴審（見本院上訴
    卷第121至122頁）時證述之情節相合。且經證人即查獲本案
    警員盧達誠於偵查時（見96年度偵字第948號偵查卷第71至7
    2頁）、證人即查獲本案警員呂志文於原審審理（見原審卷
    第79至82頁）時證述甚詳，並有毒品1包、1000元紙鈔1張、
    門號0000000000號行動電話1支（含SIM卡1張），扣案可資
    佐證（見96年度偵字第948號偵查卷第20至24頁）。該扣案
    之毒品經送法務部調查局鑑定，確含第一級毒品海洛因成分
    ，淨重0.16公克（空包裝重0.20公克）等情，亦有法務部調
    查局96年2月16日調科壹字第09623013370號鑑定書在卷可憑
    （見原審卷第145頁）。雖被告甲○○於原審先稱是一位叫
    「阿凱」的將0000000000行動電話交伊使用，海洛因是「阿
    凱」所交付，「阿凱」並非在庭之乙○○，惟甲○○嗣又改
    稱「阿凱」即是乙○○，因為怕他們找我，所以我不敢講（
    見原審卷第123頁），被告甲○○於本院上訴審中供承認識
    共同被告乙○○，是乙○○提供電話給伊（見本院上訴卷第
    120頁反面），顯然被告乙○○將0000000000行動電話交被
    告甲○○使用與事實相符，況被告乙○○亦自承證人游惠美
    有撥打其手機之事實亦不爭執，是被告甲○○於原審時改稱
    「阿凱」並非在庭之乙○○云云，自無可信，足認被告甲○○所述之「阿凱」即係被告乙○○。而0000000000號行動電
    話為被告乙○○所有，為被告乙○○所是認（見96年度偵字
    第948號偵查卷第319頁、原審卷第36、133頁、本院上訴卷
    第84頁反面），且被告乙○○對於證人游惠美有撥打其手機
    之事實亦不爭執，又證人游惠美於本院上訴審理時證稱0000
    000000行動電話是我在96年1月間所使用，96年1月21日凌晨
    有打電話給「阿凱」，我跟他說他有無東西，他說沒有，同
    天中午時我再打給他，他說有了，而後東西是甲○○送過來
    ，我不認識甲○○，我所說的「阿凱」即在庭的乙○○，乙○○稱呼我姊姊，但是並沒有經常聯絡，我電話是打給乙○○，而後送貨過來的是甲○○等語明確（見本院上訴卷第12
    1至122頁）。且檢察官有勘驗0000000000（證人游惠美使用
    ）、0000000000（被告乙○○使用）、0000000000（被告甲○○使用，且被查扣）三支行動電話之通聯紀錄，該三支電
    話確有於96年1月21日互相通聯（見96年度偵字第948號偵查
    卷第56頁），足以佐證甲○○、游惠美前述之證詞與事實相
    符。被告乙○○雖否認有將0000000000行動電話交予甲○○
    使用，更且稱伊不認識甲○○，然經本院上訴審函遠傳電信
    股份有限公司，欲查明該行動電話於96年1月21日係在何人
    名下，該公司函覆稱0000000000行動電話係易通卡，經客戶
    林秀瑩於94年11月7日啟用，於95年8月12日停機，至96年10
    月23日開通，持機人是吳錦堂（見本院上訴卷第92至93頁）
    。再前揭0000000000行動電話於94年11月7日由林秀塋啟用
    ，於95年8月12日停機，於95年12月13日由丙○○啟用，至
    96年10月23日再由吳錦堂開通，且丙○○於其使用期間曾因
    欠款遭停話，期間並無移至其他電信業者使用（96年3月1日
    曾換號至0000000000號），該門號為易通卡型（即月租型）
    停機後若無任何欠款，係可申請轉成預付卡型使用等，亦有
    遠傳電信股份有限公司之資料及該公司97年9月30日遠傳（
    企營）字第0971090287號函在卷可稽（96年度偵字第948號
    卷53頁），因該行動電話（手機）於96年1月21日間可以預
    付卡方式使用電話，被告甲○○所述該行動電話手機係乙○○所交付，及游惠美所述，伊與乙○○以行動電話聯絡，且
    該三支行動電話確於前述時間通聯，足以佐證被告甲○○之
    說詞，堪認0000000000行動電話手機確是乙○○交付甲○○
    作為販賣海洛因聯絡之用。被告乙○○雖以警員呂志文於96
    年11月12日原審審理時所證「在現場時游惠美有說這東西又
    不是我的，我是幫警察的，我自己又沒有用」（見原審卷第
    82頁），欲證明游惠美之證詞不可信。惟證人游惠美於本院
    上訴審時，否認有對警員抱怨說過這些話（見本院上訴卷第
    122頁），證人游惠美更且稱我有驗尿呈現陰性反應，所以
    我被判拘役四十天（持有第一級毒品，臺灣基隆地方法院96
    年基簡字第300號判決節本），我不可能幫警員來抓我自己
    的等語綦詳（見本院上訴卷第122頁反面）。倘證人游惠美
    如係配合警方辦案，何以亦被移送，且被判決有罪，而在現
    場游惠美有無對警員抱怨說過是幫警察的，因只有警員呂志
    文於原審之供述，難以認定屬實。惟縱認游惠美有於被查獲
    現場說過這些話，此可能係游惠美欲與在場警員攀交情，不
    能因此認游惠美於警詢及嗣後指證以電話向乙○○購買毒品
    一節係屬不實，而遽採為有利於被告乙○○之認定。又被告
    甲○○於原審為認罪之陳述（原審卷第138頁），於檢察官
    偵查時亦稱毒品是阿凱（指乙○○）交給我的，我幫阿凱交
    毒品給游惠美是因為阿凱會給我零用錢，阿凱有交待要收一
    千元，在我身上扣得的一千元是游惠美交給我的，於警詢時
    亦稱查獲之毒品海洛因一小包是游惠美以一千元向我購得，
    於我身上查獲的一千元是游惠美向我購買警方起獲之海洛因
    一包所交付之金錢，販賣予游惠美之海洛因毒品是綽號阿凱
    之男子給我的，綽號阿凱之男子給我海洛因毒品是他要我幫
    他販賣海洛因毒品謀利，我是以前向綽號阿凱之男子購買毒
    品而認識，他邀我幫他販賣海洛因毒品等（96年度偵字第94
    7號卷第8頁至第10頁、第34頁、第35頁），按所謂「陷害教
    唆」，係指行為人原不具犯罪之故意，純因司法警察之設計
    教唆，始萌生犯意，進而實施犯罪構成要件之行為者而言；
    而刑事偵查技術上所謂之「釣魚」，係指對於原已犯罪或具
    有犯罪故意之人，以設計引誘之方式，迎合其要求，使其暴
    露犯罪事證，再加以逮捕或偵辦者而言；此項誘捕行為，並
    無故入人罪之教唆犯意，更不具使人發生犯罪決意之行為，
    最高法院96年度台上字第2333號判決可資參考，從前揭之事
    證觀之，被告乙○○本即有販賣毒品之犯意與行為，被告甲○○同意為被告乙○○送交本件交易之毒品及收取交易之金
    錢，二人有共犯之關係，並無 所謂「陷害教唆」之情形，
    被告二人稱本件係陷害教唆自無可採，至被告甲○○雖稱其
    係幫助乙○○販賣毒品，應係幫助犯云云。惟販賣毒品之買
    方支付價金及賣方交付毒品予買方，均為販賣毒品之構成要
    件行為（參看最高法院93年台上字第2803號判決）。以幫助
    他人犯罪之意思而參與犯罪構成要件之行為者，為正犯而非
    從犯（參看最高法院46年台非字第17號判例）。被告甲○○
    縱以幫助乙○○犯罪之意思參與毒品交付及收取價金之犯罪
    構成要件行為，應為正犯而非幫助犯，且被告甲○○於警詢
    中亦已供承伊幫乙○○販賣毒品海洛因，每日報酬2000元等
    （見96年度偵字第948號偵查卷第8至9頁），如此情形顯與
    幫助乙○○販賣毒品之情形有間，被告甲○○前揭參與者為
    販賣第一級毒品海洛因之構成要件之行為，係為正犯之行為
    ，本件係被告乙○○隨時備有毒品供需求者選購或應需求者
    要求臨時補「貨」，而由具犯意聯絡之被告甲○○送貨，二
    者顯為合作之關係，故被告游凱淵、甲○○當係共同販賣第
    一級毒品海洛因予游惠美，應可認定。再本件雖無積極證據
    可資證明被告乙○○販入毒品之價格，且因被告乙○○否認
    有販賣毒品之犯行，致無從詳細查悉其販賣毒品之實際利得
    與價差，惟販賣毒品係政府嚴予查緝之違法行為，並無公定
    價格，且出售份量可任意分裝增減，價格亦因毒品純度、買
    賣數量、買賣雙方關係資力、毒品來源是否充裕、檢警查緝
    等因素而有不同，難有客觀之標準，是販賣利得除經行為人
    坦承或價量明確外，實難加以認定，然不論是瓶裝或紙包之
    毒品，均可任意分裝或增減其分量，復可依買受人之需求按
    原包裝賣出或再分裝為小包出售，則無論以原包裝賣出或分
    裝後再行出賣之每包售價，均可因賺取價差而牟得利益，至
    為昭然；況海洛因之毒品價格昂貴，取得不易，且為政府嚴
    予查緝之犯罪，凡為販賣之不法勾當者，苟無利可圖，應無
    甘冒被查緝法辦重刑之危險，平白無端義務為該買賣之行為
    ，而被告二人與上開證人游惠美間並非親故至交，苟無利得
    ，被告二人豈會甘冒重刑之風險，為上開證人游惠美取得海
    洛因之理，故堪認被告二人販入海洛因之價格必較販出之價
    格低廉，或以同一價格而減少海洛因之份量，而有從中賺取
    差額利潤圖利之意圖及事實，此屬合於論理法則，且不違背
    社會通常經驗之理性判斷。又販毒之人從價差或量差中牟利
    方式雖異，其意圖營利之非法販賣行為則一，是除非別有事
    證，足認係按同一價量委買、轉售或無償贈與，確未牟利外
    ，尚難因此遽認非法販賣之證據有所未足，致使知過坦承者
    難辭重典，飾辭否認者反得僥倖，而失情理之平。再參酌毒
    品物稀價昂，取得不易，且毒品交易為政府規定為嚴予取締
    之犯罪，苟無有利可圖，應無甘冒被查緝法辦重刑之危險，
    平白無端且無償為該買賣之行為，被告乙○○雖否認販賣第
    一級毒品海洛因、被告甲○○稱僅係幫被告乙○○販賣毒品
    之行為，但尚難執此遽行推翻已明確之前證，致知過坦承者
    難辭刑責，而否認狡儈者反得逞僥倖，有失事理之平，被告
    二人不辭辛苦為前揭之送貨販賣等行為，是被告二人前揭販
    賣之行為，必有差價利益，否則其當無甘冒經查獲後遭判處
    重刑之危險，被告意圖營利之意甚明，被告二人前揭之所辯
    ，無非卸責之詞，不足採信。綜上所述，本案事證明確，被
    告游凱淵、甲○○二人之前揭犯行均堪以認定。
二、核被告二人所為，均係犯毒品危害防制條例第4條第1項之販
    賣第一級毒品罪。被告二人持有海洛因之低度行為，為進而
    販賣之高度行為所吸收，不另論罪。被告甲○○為交付毒品
    、收取價金之販賣毒品犯罪構成要件之行為，被告二人就販
    賣毒品有犯意聯絡及行為分擔，依刑法第28條規定，乙○○
    、甲○○為共同正犯。被告乙○○前有事實欄所載有期徒刑
    之執行紀錄，有被告前案紀錄表在卷可稽，其於受有期徒刑
    之執行完畢後，5年內故意再犯本件最重本刑為有期徒刑以
    上之罪，為累犯，除本罪之法定刑為死刑、無期徒刑，依刑
    法第64條第1項及第65條第1項規定，不得加重外，餘依法加
    重。另審酌被告甲○○、乙○○販賣之對象僅游惠美1人，
    次數為1次，海洛因僅0.16公克，販賣之金額僅1000元，被
    告甲○○年輕識淺，又無證據證明被告二人為大量走私進口
    或長期販賣毒品之所謂「大盤」、「中盤」之販毒者，其等
    惡性與犯罪情節核與大毒梟有重大差異，如不論其情節輕重
    ，遽處以販賣毒品罪之法定本刑死刑或無期徒刑，誠屬情輕
    法重，過於嚴苛，其二人犯罪情狀，顯有可憫恕之情況，認
    科以最低度刑，仍嫌過重，爰依刑法第59條規定減輕其刑。
    再毒品危害防制條例第十七條規定，犯同條例第四條第一項
    至第四項、第五條第一項至第四項前段、第六條第一項至第
    四項、第七條第一項至第四項、第八條第一項至第四項、第
    十條或第十一條第一項、第二項之罪，供出毒品來源，因而
    破獲者，得減輕其刑。其立法用意，旨在鼓勵被告供出其所
    製造、運輸、販賣或持有之毒品來源，俾追究出該毒品之前
    手，以澈底清除毒品氾濫。故所謂「供出毒品來源」係指具
    體供出上游之毒品來源，以防止毒品之蔓延而言。如僅供出
    共犯，而未供出上游之毒品來源，即不得依前開法條減輕其
    刑，最高法院95年度台上字第489號判決可資參酌，被告甲○○供出共犯乙○○，尚不合毒品危害防制條例第十七條之
    「供出毒品來源」之規定，是被告甲○○請求依該條減刑，
    尚無可採，又按被告之自白，非出於強暴、脅迫、利誘、詐
    欺、疲勞訊問、違法羈押或其他不正之方法，且與事實相符
    者，得為證據，刑事訴訟法第156條第1項有明文規定。查被
    告甲○○於原審雖主張其在警詢筆錄是被警察逼供，偵查中
    則剛好退藥，故當時所為之陳述均非出於任意性云云。惟被
    告甲○○於96年1月21日17時50分在基隆市警察局第二分局
    信義分駐所製作筆錄時，其兄林志雄從頭至尾均在場陪同（
    見96年度偵字第947號偵查卷第7頁），警員並未刑求被告做
    不實之陳述，筆錄內容均是被告自己供述乙節，有調查筆錄
    可稽，復經製作筆錄之員警呂志文於檢察官偵訊時及原審結
    證屬實（見96年度偵字第947號偵查卷第7至9頁、原審卷第
    83頁）。且被告甲○○於警詢後，隨即移送臺灣基隆地方法
    院檢察署接受檢察官偵訊，以及其後於原審96年12月13日審
    判時供述之內容均大致相同，足見被告甲○○於前開警詢、
    偵查中之陳述內容，應係基於任意性所為，益徵甲○○抗辯
    在警詢或偵查中所為之陳述不具自白任意性一節，難以採信
    。依刑事訴訟法第156條第1項之規定，被告甲○○於警詢及
    偵查中所為之自白，自均得採為證據。又按被告以外之人於
    偵查中向檢察官所為之陳述，除顯有不可信之情況者外，得
    為證據，刑事訴訟法第159條之1第2項亦定有明文。查證人
    游惠美、盧達誠於偵查中經檢察官以證人身分傳訊具結所為
    之證述，為被告以外之人於偵查中向檢察官所為之陳述，除
    顯有不可信之情況者外，原則上得作為證據，且為保障被告
    對上開證人之詰問權，原審及本院上訴審均依據被告乙○○
    之聲請傳訊證人游惠美到庭進行交互詰問，而檢察官及被告
    、辯護人均就上開證人游惠美於偵查中之證述事項詰問各該
    證人，亦足認被告就上開證人游惠美於偵查之證言，已行使
    反對詰問權，且證人游惠美於偵查中向檢察官所為之陳述，
    亦經具結在案，復無證據證明有顯不可信之情況，自有證據
    能力。證人盧達誠於偵查中之陳述，係於偵查中向檢察官所
    為之陳述，有依法具結，且經斟酌卷內其他調查之證據資料
    ，本於經驗及論理法則，作合理之比較而為取捨、判斷，故
    上述證人偵查中之陳述，亦得作為證據（參看最高法院95
    年度台上字第6157號判決）。再按被告以外之人，於審判外
    之言詞或書面陳述，除法律有規定者外，不得作為證據，刑
    事訴訟法第159條第1項定有明文。而所謂法律有規定者，即
    包括同法第159條之1至之5所規定傳聞證據具有證據能力之
    例外情形。其中第159條之1第2項明定於偵查中向檢察官所
    為之陳述「除顯有不可信之情況者外」，得為證據；第159
    條之2規定，於檢察事務官、司法警察官或司法警察調查中
    所為之陳述，如與審判中之陳述不符時，經比較結果，其先
    前之陳述，相對「具有較可信之特別情況」，且為證明犯罪
    事實存否所「必要」者，或於審判中有第159條之3所列死亡
    等原因而無法或拒絕陳述之各款情形之一，經證明其調查中
    所為陳述絕對「具有可信之特別情況」，且為證明犯罪事實
    之存否所「必要」者，亦例外賦與證據能力。是所謂「顯有
    不可信性」、「相對特別可信性」與「絕對特別可信性」，
    係指陳述是否出於供述者真意、有無違法取供情事之任意陳
    述信用性已否受確實保障而言，故應就偵查或警詢筆錄製作
    之原因、過程及其功能等加以觀察，據以判斷該傳聞證據是
    否無顯不可信或有特別可信之情況而例外具有證據能力，並
    非對其陳述內容之證明力如何加以論斷，二者之層次有別，
    不容混淆（參看最高法院95年度台上字第6489號判決）。查
    依證人游惠美於警詢指述被告甲○○、乙○○有販賣毒品之
    情事，與被告甲○○警詢之自白及通聯紀錄記載情形相符，
    足認證人游惠美於警詢所述，並非子虛烏有，其警詢中陳述
    之任意性、信用性已獲確保，而具有較可信之特別情況；參
    以證人游惠美證述涉及被告甲○○、乙○○有無販賣毒品之
    事實，乃用以證明被告甲○○、乙○○犯罪與否，是證人游
    惠美證詞對被告犯罪事實之存否具有必要性，揆之前開說明
    ，在證明被告甲○○、乙○○犯罪事實存否必要的情況下，
    因認證人游惠美之警詢筆錄有證據能力。至本判決所引書證
    、物證，被告、辯護人、檢察官於本院審理中，均不爭執其
    證據能力，復未於言詞辯論終結前聲明異議，且經核並無顯
    不可信之情況，依刑事訴訟法第159條之4、第159條之5第2
    項，均有證據能力。被告乙○○請求再傳訊證人游惠美，因
    證人游惠美於原審及本院均曾到庭作證過，且本件事證已明
    ，核無再傳訊之必要，被告乙○○請求將其與被告甲○○、
    證人游惠美送測謊，因本件事證已明，且測謊結果亦無從推
    翻前揭明確之事證，核無必要，被告請求傳訊被告甲○○之
    哥哥林志雄、證人游惠美之男友（未具姓名及地址），承辦
    本案之員警等，因本件事證已明，警員亦已作過證，核無必
    要。
三、原審對被告二人論罪科刑，固非無見，惟被告如何有營利之
    意圖，此關係被告是否成立販賣毒品之罪名，原判決就此均
    未論述；復未說明經由何項調查及有何證據，堪認原判決事
    實欄所載販賣海洛因一包與游惠美之犯行，確係基於營利之
    意圖，亦嫌理由欠備，被告甲○○雖辯稱係基於幫助乙○○
    犯罪之意思而參與犯罪構成要件之交付海洛因、收取價金之
    行為，然被告甲○○之犯行顯與幫助乙○○販賣毒品之情形
    有間，應為販賣海洛因之正犯，原判決就此亦未敘明，被告
    乙○○雖係累犯，但其所犯本罪，法定刑為死刑、無期徒刑
    部分，依法不得加重，原審因其係累犯而加重其刑，尚有未
    洽，又毒品危害防制條例第19條第1項係刑法第38條第1項第
    2 款之特別規定，原審既依毒品危害防制條例第19條第1項
    為沒收之依據，又於論結欄贅引刑法第38條第1項第2款，亦
    有未洽。按毒品危害防制條例第19條第1項規定：犯第4條至
    第9條、第12條、第13條或第14條第1項、第2項之罪者，其
    供犯罪所用或因犯罪所得之財物，均沒收之，如全部或一部
    不能沒收時，追徵其價額或以其財產抵償之。係採義務沒收
    主義，凡供犯上開之罪所用或因犯罪所得之財物，均應宣告
    沒收，並不以扣案者為限，如不能沒收時，追徵其價額或以
    其財產抵償之，法院無審酌之餘地（最高法院96年臺上字第
    823判決參照）。準此，0000000000（含SIM卡）號行動電話
    ，依卷內資料，為被告乙○○所有供犯罪所用之物，原審未
    依上開規定宣告沒收，顯有違誤。被告乙○○提起上訴，否
    認犯罪，固無可採，被告甲○○提起上訴，主張其係幫助犯
    等，亦無理由，惟原判決關於乙○○部分及甲○○販賣第一
    級毒品部分既有前揭之可議，應由本院將原判決關於乙○○
    部分及甲○○販賣第一級毒品暨定其執行刑部分撤銷改判，
    審酌被告2人均正值青盛之年，為圖一己之利，而販賣毒品
    ，被告甲○○坦承部分犯行，被告乙○○則不能勇於認錯，
    及其等犯罪之動機、目的、手段、販賣毒品之次數、數量及
    所得利益等一切情狀，分別量處如主文所示之刑。復按查獲
    之第一級毒品，不問屬於犯人與否，均沒收銷燬之，而犯毒
    品危害防制條例第4條至第9條之罪者，其供犯罪所用或因犯
    罪所得之財物，均沒收之，如全部或一部不能沒收時，追徵
    其價額或以其財產抵償之，毒品危害防制條例第18條第1項
    前段及第19條第1項分別定有明文。本件扣案之海洛因（淨
    重0.16公克），係屬第一級毒品，應宣告沒收銷燬之；另上
    開毒品之包裝袋重零點貳零公克，屬被告乙○○、甲○○所
    有供販賣第一級毒品海洛因犯罪所用之物，扣案之現金1,00
    0元，係販賣第一級毒品海洛因犯罪所得之財物，均應依毒
    品危害防制條例第19條第1項之規定宣告沒收。按毒品危害
    防制條例第19條第1項規定：犯第4條至第9條、第12條、第1
    3條或第14條第1項、第2項之罪者，其供犯罪所用或因犯罪
    所得之財物，均沒收之，如全部或一部不能沒收時，追徵其
    價額或以其財產抵償之。係採義務沒收主義，凡供犯上開之
    罪所用或因犯罪所得之財物，均應宣告沒收，並不以扣案者
    為限，如不能沒收時，追徵其價額或以其財產抵償之，法院
    無審酌之餘地（最高法院96年臺上字第823判決參照）。準
    此，未扣案之0000000000（含SIM卡）號行動電話，被告乙○○承認係其申請所有及游惠美打該電話給他等（96年度偵
    字第2742號卷第9頁、96年度偵字第948號卷第53頁、原審卷
    第36頁），依前揭卷內資料，為被告乙○○所有之物，供其
    與共犯甲○○販賣第一級毒品海洛因所用之物，爰依毒品危
    害防制條例第19條第1項規定併予宣告沒收，又因前開行動
    電話未扣案，如全部或一部不能沒收時，應依前開規定追徵
    其價額。至於另外查扣之行動電話2支（0000000000、00000
    00000，含SIM卡2張），非為被告二人所有之物，無從宣告
    沒收。而扣案之行動電話1支（0000000000含SIM卡1張），
    雖係被告乙○○交付被告甲○○供與甲○○聯絡販賣毒品犯
    罪所用之物，惟依遠傳電信股份有限公司查明該0000000000
    行動電話係易通卡，經客戶林秀瑩於94年11月7日啟用，於9
    5年8月12日停機，於95年12月13日由丙○○啟用，至96年10
    月23日再由吳錦堂開通，且丙○○於其使用期間曾因欠款遭
    停話，期間並無移至其他電信業者使用（96年3月1日曾換號
    至0000000000號），該門號為易通卡型（即月租型）停機後
    若無任何欠款，係可申請轉成預付卡型使用等，亦有遠傳電
    信股份有限公司之資料及該公司97年9月30日遠傳（企營）
    字第0971090287號函在卷可稽（見本院上訴卷第92至93頁、
    96年度偵字第948號卷53頁），尚無積極之事證足資證明該
    行動電話係被告二人所有，是尚不得宣告沒收。
據上論斷，應依刑事訴訟法第369條第1項前段、第364條、第299
條第1項前段，毒品危害防制條例第4條第1項、第18條第1項前段
、第19條第1項，刑法第11條前段、第28條、第47條第1項、第59
條判決如主文。
本案經檢察官呂光華到庭執行職務。
中    華    民    國    97    年    12    月    23    日
                  刑事第九庭  審判長法  官 陳貽男
                                    法  官 周盈文
                                    法  官 許宗和
以上正本證明與原本無異。
如不服本判決，應於收受送達後10日內向本院提出上訴書狀，其
未敘述上訴之理由者並得於提起上訴後10日內向本院補提理由書
（均須按他造當事人之人數附繕本）「切勿逕送上級法院」。
                                    書記官 林淑貞
中    華    民    國    97    年    12    月    29    日
附錄：本案論罪科刑法條全文
毒品危害防制條例第4條第1項
製造、運輸、販賣第一級毒品者，處死刑或無期徒刑；處無期徒
刑者，得併科新臺幣1千萬元以下罰金。


司法院資訊處製作；財團法人民間司法改革基金會備份。
